【裁判字號】    99,易,844
【裁判日期】    990810
【裁判案由】    詐欺
【裁判全文】
臺灣臺北地方法院刑事判決               99年度易字第844號
公  訴  人  臺灣臺北地方法院檢察署檢察官
被      告  丙○○
選任辯護人  梁育純律師
上列被告因詐欺案件，經臺灣臺北地方法院檢察署檢察官提起公
訴（98年度偵字第27391號），本院判決如下：
    主  文
丙○○無罪。
    理  由
一、公訴意旨略以：被告丙○○因得知告訴人甲○○長年為脊骨
    方面之疾病所苦，竟意圖為自己不法之所有，於民國97年6
    月間，自行致電與告訴人，並於同年7 月間，至告訴人甲○○位在臺北市○○區○○路80巷5 號8 樓之3 之住處，向告
    訴人甲○○及其妻鄭源裕佯稱：告訴人甲○○的手術沒有作
    完全，若不再次手術，一定會癱瘓，全世界只有被告會作這
    個手術，才不會癱瘓，並允諾會親自為告訴人甲○○開刀云
    云，告訴人甲○○遂於97年7 月5 日、6 日間，至臺北市立
    萬芳醫院住院，被告並再次跟告訴人甲○○佯稱：不開刀的
    話會癱瘓，開了刀百分之百會好，並保證會親自開刀云云，
    告訴人因而陷於錯誤，遂同意於97年7 月8 日接受手術。而
    被告於手術翌日（即97年7 月9 日），在萬芳醫院病房外，
    向告訴人丁○○要求支付開刀費用美元15,000元，告訴人丁○○遂當場交付美元4,000 元之現金與被告，並於97年7 月
    21 日 匯款美元1 萬1000元至被告指定之帳戶內。其後，告
    訴人甲○○之病情並未好轉，因而聯絡被告，被告卻再次要
    求告訴人丁○○為其支付王朝飯店之住宿費新臺幣（下同）
    6 萬元，告訴人丁○○不疑有他，仍以信用卡刷卡方式支付
    被告之住宿費。嗣被告又於98年2 月間，再次至告訴人甲○○家中，並要求支付診療費，告訴人甲○○開始起疑，而向
    行政院衛生署查證，始知國內並無「丙○○」此名醫生，且
    在萬芳醫院之手術係由乙○○醫師所執刀，並非被告之事實
    ，告訴人甲○○及丁○○始知受騙。因認被告涉犯刑法第
    339 條第1 項之詐欺取財罪嫌等語。
二、按犯罪事實應依證據認定之，無證據不得認定其犯罪事實。
    又不能證明被告犯罪者，應諭知無罪之判決，刑事訴訟法第
    154 條第2 項、第301 條第1 項，分別定有明文。再按事實
    之認定，應憑證據，如未能發現相當證據，或證據不足以證
    明，自不能以推測或擬制之方法，為裁判基礎；且認定不利
    於被告之事實須依積極證據，苟積極證據不足為不利於被告
    事實之認定時，即應為有利於被告之認定；另認定犯罪事實
    所憑之證據，雖不以直接證據為限，間接證據亦包括在內，
    然無論直接證據或間接證據，其為訴訟上之證明，須於通常
    一般之人均不致有所懷疑，而得確信其為真實之程度者，始
    得據之為有罪之認定，倘其證明尚未達到此一程度，而有合
    理之懷疑存在，無從使事實審法院得有罪之確信時，即應由
    法院為諭知被告無罪之判決（最高法院40年臺上字第86號、
    76年臺上字第4986號判例意旨參照）。
三、本件公訴人認被告涉犯刑法第339 條第1 項之詐欺取財罪嫌
    ，無非以被告之供述；證人即告訴人甲○○、丁○○之證述
    ；證人乙○○醫師之證述；告訴人丁○○匯款美金11,000元
    與被告之匯款申請書；告訴人丁○○為被告支付住宿費之信
    用卡對帳單等件，資為論據。
四、訊據被告固坦承告訴人丁○○曾以現金方式交付美元4,000
    元與被告，及匯款美元1 萬1000元至被告指定之銀行帳戶內
    ，且告訴人丁○○亦以刷卡之方式，分2 次支付為被告支付
    王朝飯店之住宿費，總計6 萬元之事實，惟堅決否認有何詐
    欺之犯行，並辯稱：於97年6 月間，伊曾檢查告訴人甲○○
    之核磁共振X 光片，並與告訴人甲○○談話時，曾提到伊是
    美國的開業醫師，不是萬芳醫院的醫師，但伊可以來臺灣跟
    萬芳醫院的乙○○醫師共同解決告訴人甲○○的問題，伊未
    曾承諾過免費幫告訴人甲○○開刀，有告訴告訴人甲○○開
    刀費用是1 萬到2 萬美金，但實際金額要等到開完刀才知道
    ，從頭到尾伊都有直接參與開刀手術，事前用來判斷「硬腦
    膜內水囊」的脊髓照影、開刀戰略及手術全盤計畫等都是伊
    做的，手術是伊與住院醫師先開始，伊站在病人的左側，住
    院醫師站在伊對面當伊的助手，後來乙○○進入手術室，變
    成伊與乙○○一起進行手術，其中乙○○曾短暫離開，直到
    要剝離「馬尾神經」時才又進來，所以有二次乙○○是擔任
    伊的助手，開刀原則上是伊做的，最後要關皮膚防止腦脊髓
    液外漏的步驟，也是伊有特別研究之處，又伊沒有對告訴人
    甲○○講過保證百分之百馬上康復這句話，只有對告訴人甲○○講過如何解決疼痛等語。其選任辯護人之辯護意旨略以
    ：被告知悉告訴人之病情，係萬芳醫院乙○○醫師聯絡告知
    ，並經告訴人甲○○同意後，被告始與告訴人甲○○聯繫，
    被告曾告知告訴人甲○○其是在美國執業之神經外科醫師，
    未在臺灣執業，並表示會協助乙○○醫師為告訴人開刀，且
    實際上被告亦是與乙○○醫師共同為告訴人診治，被告並無
    不法所有意圖，又基於神經外科手術之高風險，被告並未向
    告訴人保證開了刀百分之百會好，且告訴人甲○○於手術後
    ，也已順利處理硬腦膜內、外水囊，另告訴人丁○○支付6
    萬元主要係因被告為其書寫他案訴訟之意見書，及被告回臺
    灣為其出庭作證之車馬住宿費用，非為被告詐欺所得。此外
    ，被告亦未承諾免費為告訴人甲○○開刀，開刀費用事前有
    談過，但正確金額未約定，事後告訴人等也依約給付，並無
    陷於錯誤而付款之詐欺情形等語。
五、經查：
（一）證據能力方面：
      按被告以外之人於審判外之言詞或書面陳述，除法律有規
      定者外，不得作為證據，刑事訴訟法第159 條第1 項定有
      明文，且按被告以外之人於偵查中向檢察官所為之陳述，
      除顯有不可信之情況者外，得為證據，刑事訴訟法第159
      條之1 第2 項亦有明定；另按被告以外之人於審判外之陳
      述，雖不符前4 條之規定，而經當事人於審判程序同意作
      為證據，法院審酌該言詞陳述或書面陳述作成時之情況，
      認為適當者，亦得為證據；當事人、代理人或辯護人於法
      院調查證據時，知有第159 條第1 項不得為證據之情形，
      而未於言詞辯論終結前聲明異議者，視為有前項之同意；
      同法第159 條之5 規定甚明。經查：
    1.證人即告訴人甲○○、丁○○於警詢中所為之證言，屬傳
      聞證據，且均未經具結，並經被告之辯護人於本院言詞辯
      論終結前，對其證據能力聲明異議，均應認不具備證據能
      力。
    2.本件證人乙○○於偵查中向檢察官所為之證述，業經具結
      ，且無顯不可信之情形存在，雖曾經被告及其辯護人以於
      偵查中未曾給予被告對質詰問之機會為由，否認其證詞之
      證據能力，但上開證人乙○○於本院審理程序中，均業經
      傳喚到庭踐行交互詰問程序，而經合法調查，可見上開證
      人於偵查中之證詞仍應具備證據能力。
    3.按刑事訴訟法第158 條之3 規定：「證人、鑑定人依法應
      具結而未具結者，其證言或鑑定意見，不得作為證據」，
      此所謂「依法應具結而未具結者」，係指檢察官或法官依
      同法第175 條之規定，以證人身分傳喚被告以外之人到庭
      作證，或雖非以證人身分傳喚到庭，而於訊問調查過程中
      ，轉換為證人身分為調查時，檢察官、法官應依同法第18
      6 條之規定命證人供前或供後具結，其陳述始符合第158
      條之3 之規定，而有證據能力。若檢察官或法官非以證人
      身分傳喚到庭訊問時，其身分既非證人或鑑定人，即與前
      述「依法應具結」之要件不合，縱未命其具結，仍不得以
      其陳述不符前開第158 條之3 之規定逕行排除其證據能力
      。而前揭不論係本案或他案在法官面前作成未經具結之陳
      述筆錄，係屬被告以外之人於審判外所為之陳述，本質上
      屬於傳聞證據，基於保障被告在憲法上之基本訴訟權，除
      有同法第159 條之3 所列各款之情形外，如嗣後已經法院
      傳喚到庭具結而為陳述，前揭非以證人身分而未經具結之
      陳述筆錄，除顯有不可信之情況者外，仍非不得作為證據
      。查本件證人即告訴人甲○○、丁○○於偵查中向檢察官
      所為之證述，並無顯不可信之情形存在，雖未具結，且亦
      曾經被告及其辯護人以於偵查中未曾給予被告對質詰問之
      機會為由，否認其證詞之證據能力，但上開證人等於本院
      審理程序中，均業經傳喚到庭踐行交互詰問程序，而經合
      法調查，依據上開法律規定及說明，可認上開證人2 人於
      偵查中之證詞，均仍應具備證據能力。
    4.就其餘本院認定犯罪事實所憑之證據中，雖有部分亦屬傳
      聞證據，惟檢察官、被告及其辯護人均未於本院言詞辯論
      終結前聲明異議，本院審酌該等言詞或書面陳述作成之情
      況，並無非出於任意性或不正取供，或違法或不當情事，
      且客觀上亦無不可信之情況，堪認為適當，依刑事訴訟法
      第159 條之5 第2 項規定，得作為證據。
（二）查告訴人丁○○曾以現金方式交付美元4,000 元與被告，
      及匯款美元11,000元至被告指定之銀行帳戶內，且告訴人
      丁○○亦曾以刷卡之方式，分2 次支付為被告支付王朝飯
      店之住宿費，總計6 萬元之事實，業據被告坦承不諱，並
      有告訴人丁○○匯款美金11,000元與被告之匯款申請書（
      見臺灣臺北地方法院檢察署98年度偵字第27391 號卷，下
      稱偵卷第25頁）、告訴人丁○○為被告支付住宿費之信用
      卡對帳單（見偵卷第28頁）等件在卷可稽，是堪採信。
（三）證人即告訴人甲○○於本院審理時結證稱：95年11月間因
      椎間盤突出在三總接受手術，因三總之醫生把伊的硬腦膜
      割破，造成蜘蛛網膜水囊，伊就於96年2 月到萬芳醫院檢
      查，並接受乙○○的「蜘蛛網膜水囊」切除手術，但手術
      沒有成功，伊就轉到臺大、榮總去就診，手術也都沒有成
      功，結果經過美國醫生轉介到美國加州洛杉磯西奈山醫院
      接受手術，把「蜘蛛網膜水囊」切除之後，回臺在家休養
      。之後被告就到伊家，並看過伊的核磁共振影片，告訴伊
      說美國的手術「蜘蛛網膜水囊」切除術只做了一半，沒有
      完成，狀況很嚴重，如果不重新手術的話，一定癱瘓。伊
      就到萬芳醫院找乙○○，並把經過告訴乙○○，伊請教乙○○二個問題，其一被告講的技術這麼厲害是真的嗎？其
      二以被告的年齡可以做這樣的手術嗎？乙○○稱被告的技
      術是他看過所有的醫生裡面最好的，只有開好，沒有開壞
      的，另被告的體力非常好，年輕醫生都跟不上被告，所以
      伊擔心的這兩點完全不是問題，要伊放心等語（見本院卷
      第52頁反面至第53頁、第57頁），且證人即告訴人丁○○
      於本院審理時亦結證稱：告訴人甲○○於97年7 月在萬芳
      醫院手術前，有些腿麻、痛的症狀，因為之前已經開了好
      幾次手術等語（見本院卷第57頁反面），是可知告訴人甲○○於97年7 月8 日在萬芳醫院開刀之前，已曾在國內接
      受過三軍總醫院、榮民總醫院、臺大醫院等醫療院所之診
      療，且亦曾至美國接受手術治療，是告訴人甲○○對其自
      身之病情及症狀，理應非常清楚，是在當時告訴人甲○○
      之病症並未康復之情形下，其確仍有接受治療之必要及需
      求，否則若非確有再次接受手術之必要，豈有僅經被告之
      三言二語，告訴人便接受被告所提再次進行重大手術之建
      議之理，另參證人乙○○醫師於本院結證所稱：因告訴人
      甲○○在三總接受腰椎椎間盤手術二次，術後告訴人甲○○出現馬尾症候群，經由告訴人甲○○朋友介紹到萬芳醫
      院找伊診治，在萬芳醫院經檢查之後，診斷為腰椎蜘蛛網
      膜沾黏引起馬尾症候群，所以在跟告訴人甲○○討論治療
      方式後，告訴人甲○○同意住院接受腰椎手術，術後甲○○的症狀有緩解，但沒有完全恢復，大約三個月之後，症
      狀又復發，於是告訴人甲○○再次回到伊的門診檢查，檢
      查之後的影像跟術前一樣都有蜘蛛網膜沾黏的現象，伊介
      紹告訴人甲○○到國內其他醫學中心接受治療，前後告訴
      人甲○○在北區各大醫學中心，包括臺大醫院、新光、臺
      北榮總接受多次手術，但術後都沒有對告訴人甲○○的症
      狀造成改善，所以跟告訴人甲○○討論之後決定到國外尋
      求醫療協助，告訴人甲○○就到美國就醫，手術後告訴人
      甲○○回國後又續到伊的門診追蹤，該期間之症狀也是部
      分緩解並沒有完全恢復，伊就跟告訴人甲○○討論伊有認
      識一位美國的高醫師（即被告），被告的專長在於脊椎手
      術，伊之前在國內外有聽過被告演講及看過他的著作，如
      果告訴人甲○○不反對的話，且被告如有回臺灣，伊就請
      被告過去看一下告訴人甲○○。因告訴人甲○○同意，直
      到97年初時，被告有跟伊聯絡，伊就把告訴人甲○○的聯
      絡方式給被告，請被告有空過去看一下告訴人甲○○，瞭
      解告訴人甲○○靖文現在之症狀如何，被告看過告訴人甲○○之後，有跟伊討論告訴人甲○○的病情及可能的治療
      方式，伊與被告的看法很一致，認為可以考慮再做一次手
      術給告訴人甲○○治療，但那次討論完之後並沒有做手術
      ，過一陣子被告又跟伊聯絡，伊再找告訴人甲○○跟他解
      釋伊與被告討論的結果，並解釋我們建議的治療方式、手
      術、癒後及風險等手術相關的說明，告訴人甲○○接受伊
      的建議之後，於是安排住院手術。上開跟被告討論的結果
      認為應該可以考慮把「硬腦膜」的空間擴大，並再次分離
      沾黏的神經，可以把硬腦膜內的水囊儘量清除乾淨，硬腦
      膜空間的擴大方式主要是用病人大腿肌肉的筋膜去補硬腦
      膜的寬度來擴大空間，以減少再沾黏的機會等語（見本院
      卷第61頁），且於偵查中亦結證稱：於96年2 月伊為告訴
      人甲○○開過一次手術，之後又復發，伊跟告訴人討論後
      ，轉介告訴人甲○○至新光、臺北榮總、臺大、美國加州
      大學洛杉磯分校，伊記得新光及臺北榮總、臺大並沒有讓
      被告之症狀緩解，一直到加州大學之洛杉磯分校後，有緩
      解3 到6 個月之期間，之後到97年年中，伊有幫告訴人做
      一次掃瞄，看起來告訴人之腦脊髓液外漏之情形蠻嚴重的
      ，神經沾黏狀況都沒有好轉等語（見臺灣臺北地方法院檢
      察署98年度第27391 號卷，下稱偵卷第99頁），實可知悉
      依據告訴人甲○○於97年7 月8 日在萬芳醫院接受手術前
      之身體狀態，告訴人甲○○的確有再次接受手術之必要，
      且告訴人甲○○自身亦對此知之甚詳，始同意接受97年7
      月8 日之手術。其次，證人乙○○亦曾於本院審理時明確
      結證稱：本件告訴人甲○○於97年7 月8 日在萬芳醫院接
      受之手術，是伊跟被告共同執行的手術，伊是主要的執行
      者，伊跟告訴人甲○○及其家屬說伊開刀時需要被告在旁
      協助，即跟家屬說伊會請被告進來開刀，伊和被告會共同
      執行這個手術。整個手術過程中，伊和被告都在場，所以
      開刀之4 個步驟都是伊與被告共同完成的，其中最需要被
      告協助的部分是神經沾黏及水囊的清除。這是伊向被告提
      出的要求，被告願意幫忙伊很高興。因為告訴人甲○○是
      屬於重大且比較主要的手術，所以伊會主要在這個手術房
      。術前及術後都是伊與被告共同執行，而不是誰主刀，誰
      當助手。因為告訴人甲○○之前已經開過多次手術，所以
      神經沾黏的情形很嚴重，我們在分離神經時是以顯微鏡來
      看，有時也不太容易區分出如何分離比較好，此部分就由
      被告協助釐清哪個部分是神經，哪個部分不是神經，當時
      是伊與被告都用顯微鏡看才能判斷何者是神經，另神經在
      分離時，是伊與被告同時用器械進行神經分離，因為神經
      要分離必須同時往左、右邊撥離，所以伊與被告是共同執
      行撥離程序。從告訴人甲○○開刀到手術結束的14個小時
      伊與被告都是共同執行，一開始是由伊劃開傷口，到了神
      經的部分係伊與被告共同執行撥離，然後傷口縫合是由伊
      及助理醫師共同處理，此時被告是在旁邊看，手術全程被
      告除了喝水、上廁所外，都在手術台旁等語綦詳（見本院
      卷第62頁反面、第65頁），並核與證人乙○○先前於偵查
      中結證所稱：手術主要是4 個步驟，第一個是腰椎椎弓做
      部分切除，第二個是硬腦膜外水囊切除，第三個是修補硬
      腦膜漏水的部分並擴大硬腦膜，第四個是沾黏的神經做分
      離。這次手術最困難的部分就是神經分離這個步驟，依需
      要有經驗的人給伊建議，所以被告手術時，有一起進來開
      刀房，在伊進行神經分離時，給伊建議等語（見偵卷第99
      頁、第100 頁），大致相符，況證人即告訴人丁○○於本
      院審理時亦結證稱：伊知道的是被告開刀，而乙○○在旁
      全程協助，在告訴人甲○○送進去麻醉時，有廣播請家屬
      到開刀房外等說明，當時伊有看到被告有穿手術衣，而乙○○在旁說當天他有幾個刀要開，所以乙○○說他會在旁
      邊看，伊就跟乙○○說拜託了，當時被告就站在乙○○旁
      邊等語（見本院卷58頁反面），是由上開證據綜合以觀，
      可知被告的確與證人乙○○共同為告訴人甲○○進行97年
      7 月8 日在萬芳醫院之手術，另由卷附53年5 月30日醫字
      第22895 號醫師證書以觀（見偵卷第249 頁），已可知被
      告的確曾經考試院醫師考試及格依據醫師法經給予證書，
      具有國內醫師之資格之事實，並另由駐美國臺北經濟文化
      代表處核閱認證之美國執業證照與MAYO CLINIC 受訓結業
      證書影本、美國腦神經專業醫師證書影本等件觀之（見偵
      卷第246 頁至第248 頁），亦可悉被告在國外確實具有醫
      師執業之資格及具有在腦神經方面之醫療專業，況證人乙○○亦於偵查中結證稱：有一次一個台大教授介紹被告來
      演講，之後伊有看過被告之著作因為這個困難度很高，能
      學的儘量學。被告在網路上查的資歷還蠻豐富的，在演講
      中也可以知道他這方面之經驗很多，而且被告待的神經外
      科是美國數一數二，那是很不容易的等語（見偵卷第102
      頁），進而可認被告本身在客觀上確實具有為告訴人甲○○進行手術治療之專業知識、資格無訛。再者，證人即告
      訴人甲○○雖結證稱：被告稱可以保證手術之後可以百分
      之百康復，包括性功能、大、小便功能均會康復等語（見
      本院卷第61頁），及證人即告訴人丁○○證稱：被告當時
      有保證由他開刀之後，告訴人甲○○一定會百分之百的康
      復等語（見本院卷57頁反面），是被告確曾說過「告訴人
      甲○○經由他手術後，百分之百會好」等語，但客觀而言
      ，醫療行為要於術前保證將百分之百康復是難以達成的，
      遑論本件手術係屬極為困難的之神經外科手術，且參諸證
      人乙○○於審理時結證所稱：所有的手術無法保證百分之
      百沒有問題，所以手術前一定會跟病患、家屬充分溝通，
      說明我們建議的治療方式、方案、風險及癒後、合併症等
      種種問題，如果家屬願意接受這樣的治療的話，就會接受
      住院安排手術等語（見本院卷第62頁），是足認定被告上
      開所言雖過於誇大，然接受過國內外多次治療、手術之告
      訴人甲○○及其妻丁○○亦應均明瞭醫療行為在本質上均
      無法保證將百分之百康復，及縱使手術過程成功，療效亦
      不一定能達到預期之程度等情，且外科手術本即具有一定
      風險，此應為一般成年人均有之認知，是告訴人應係在認
      定將進行之手術應有成功之機會後，便欲接受治療才是，
      故告訴人2 人是否因而陷於錯誤，實屬有疑。綜上，被告
      上開所聲稱之「告訴人甲○○的手術沒有作完全，若不再
      次手術，一定會癱瘓，全世界只有被告會作這個手術，才
      不會癱瘓，並允諾會親自為告訴人甲○○開刀」、「不開
      刀的話會癱瘓，開了刀百分之百會好，並保證會親自開刀
      」等話語，實難認定係對告訴人所施用之詐術。此外，證
      人即告訴人甲○○亦結證稱：被告到伊家看過伊的核磁共
      振影片，告訴伊說美國的手術「蜘蛛網膜水囊」切除術只
      做了一半，沒有完成，狀況很嚴重等語後。當天晚上伊就
      跟美國加州的醫生聯繫，並把片子寄到美國，並把被告說
      的情形告訴美國的醫生，美國的醫生告訴伊說絕對不可以
      接受他的手術，並叫伊趕快逃命，即美國醫生強烈跟我說
      絕對不能開刀等語（見本院卷第53頁、第55頁反面），可
      知告訴人甲○○於聽聞被告所提出之再次開刀建議後，當
      晚即立刻尋求在美國醫生之諮詢，並將其手術後之片子寄
      往美國由該位醫生提出較完整建議，且在美國醫生已經向
      告訴人甲○○強烈表達反對之意見後，告訴人甲○○仍係
      在經過自身之抉擇後，方選擇接受被告之手術，是難認告
      訴人有何陷於錯誤之情形。
（四）次由證人即告訴人甲○○於本院審理時之證詞：手術前伊
      有問被告，是否有額外收費，被告稱不要跟他談錢，因為
      是媽祖叫他來救伊的等語（見本院卷第53頁），及證人丁○○結證所稱：被告當時沒有跟伊談起為告訴人甲○○診
      療、開刀費用的問題。開完刀第2 天，在病房外被告就拿
      銀行匯款資料給伊，並要我匯款美元15,000元到該帳戶，
      當時伊被嚇到，因為之前被告都沒有提到錢，還說是媽祖
      婆叫他來的，所以當時伊問被告何時要付錢，被告說在他
      回美國之前匯款給他就可以等語（見本院第57頁反面、第
      59 頁 ）以觀，可知被告於為告訴人甲○○進行手術之前
      ，僅係稱「不要談錢」等語，並未明確說不會收取任何費
      用之事實，故被告於手術前既未與告訴人夫妻約定應給付
      任何費用，則本難認被告有何不法所有之主觀意圖可言。
      其次，證人即告訴人甲○○於本院審理時證稱：在96年7
      月8 日接受被告的手術，第二天被告找伊太太收取15,000
      美元的開刀費，而伊太太身上錢不夠，只交付4,000 美元
      給被告，並說餘額等過一段時間再給被告，約一週後我們
      就依被告指示匯款11,000美元到被告之帳戶內，伊住院12
      天之後出院，又96年8 月4 日再回萬芳醫院住院並住了21
      天出院，還是不行，於9 月2 日再回去住院，9 月4 日時
      被告到醫院，表示這些情形都會慢慢改善，並找伊太太（
      即丁○○）說診療費2,000 美金要立即交付，丁○○跟被
      告表示沒有錢，被告稱沒有現金可以用信用卡到王朝飯店
      刷6 萬元給被告等語（見本院卷第53頁），且證人即告訴
      人丁○○亦結證稱：開完刀第2 天，在病房外被告就拿銀
      行匯款資料給伊，並要伊匯款15,000美金到該帳戶，當時
      伊被嚇到，因為之前被告都沒有提到錢，還說是媽祖婆叫
      他來的，所以當時伊問被告何時要付錢，被告說在他回美
      國之前匯款給他就可以。告訴人甲○○當天下午才從加護
      病房出來，伊有跟告訴人甲○○講，但不知道告訴人甲○○有無聽清楚，因伊無法一口氣籌這麼多錢，伊就趁空檔
      回家拿一些美金現金給被告，所以之後才有匯11,000美元
      尾款的事。之後告訴人甲○○又緊急住院，伊就趕快打電
      話到國外找被告，被告有答應要回臺灣，看完診之後，被
      告又打手機跟伊說這次要付2,000 元美金，伊問被告為何
      要付這筆錢，被告回答伊說這是因為回臺灣看診的機票、
      食宿費用，並要求伊當天到飯店結帳，還說如果伊沒有去
      結帳，他就要睡在馬路上等語（見本院卷58頁反面至第59
      頁正面），是可知被告係為告訴人甲○○於97年7 月8 日
      進行手術之後，方向告訴人收取診療費15,000美元，進行
      手術前，被告並未收取任何費用，若被告確實曾向告訴人
      表明無庸收費等情，則當時手術已經進行完畢，告訴人當
      可以拒絕被告，無庸給付任何費用與被告，是告訴人給付
      上開診療費與被告，應非係陷於錯誤之故，且就住宿費6
      萬元部分，更係於手術完成之數月後，告訴人丁○○主動
      要求被告返臺為告訴人甲○○診療，則被告向渠等收取回
      臺所必須花費之食宿費用，亦無不合理之處，且該次被告
      既以沒錢付飯店款項，要睡在路邊等語為要求代為刷卡之
      理由，客觀上亦顯非詐術，更難認有被告施用詐術，使告
      訴人丁○○交付金錢之情形存在。再者，證人丁○○亦證
      稱：到美國洛杉磯開刀花費為付給美國醫院八萬多美金，
      其餘生活、交通費用另計等語綦詳（見本院卷第60頁），
      是可知雖被告於97年7 月8 日為告訴人甲○○進行手術後
      ，曾收取美元15,000元之診療、開刀費，及相隔數月後，
      被告經告訴人之通知、要求下，返國為告訴人甲○○診療
      ，嗣向告訴人收取在臺之食、宿費用新臺幣60,000元，然
      考量美國與國內之物價水準及醫療收費標準後，可發覺在
      客觀上，被告上開所收取之費用數額亦屬合理，故實難認
      被告在主觀有為自己不法所有之意圖甚明。
（五）至於被告在國內僅領有醫師證書，並未向執業所在地主管
      機關申請執業登記，亦未領有執業執照之事實，業據被告
      坦承不諱，是被告在臺北市立萬芳醫院內為告訴人甲○○
      進行手術，顯係於向主管機關申請執行登記及領有職業執
      照前，即行執業，已違反醫師法第8 條之規定，故本院依
      據醫師法第27條、第29條之2 、第7 條之3 等規定，將被
      告函送主管機關臺北市政府議處其所應負之行政責任，附
      此敘明。
六、綜上所述，被告既未向告訴人2 人施用任何詐術，且告訴人
    本身亦無陷於錯誤，方交付金錢與被告之情形，況被告主觀
    上並無為自己不法所有之意圖，是與詐欺取財之犯行當屬無
    涉。此外，本院復查無其他積極證據足資證明被告有公訴人
    所指上開刑法第339 條第1 項之詐欺取財之犯行，不能證明
    被告犯罪，揆諸前揭法律規定及判例意旨說明，自應諭知被
    告無罪之判決。
七、據上論斷，依刑事訴訟法第301 條第1 項，判決如主文。
本案經檢察官沈志成、李彥霖到庭執行職務。
中    華    民    國    99    年    8     月    10    日
                  刑事第十七庭審判長法  官  劉煌基
                                    法  官  賴淑美
                                    法  官  葉力旗
本件正本證明與原本無異。
檢察官如不服本判決，應於判決送達後十日內，向本院提出上訴
狀（應抄附繕本）。
                                    書記官  林碧華
中    華    民    國    99    年    8     月    10    日

司法院資訊處製作；財團法人民間司法改革基金會備份。
